臺灣新北地方法院行政訴訟判決
111年度交字第508號
原      告  何品蓁
被      告  臺北市交通事件裁決所

代  表  人  蘇福智（所長） 

上列當事人間因交通裁決事件，原告不服被告民國111年7月6日
北市裁催字第22-ZIB428786號裁決，向本院提起行政訴訟，本院
判決如下：
    主  文
一、原告之訴駁回。
二、訴訟費用新臺幣300 元由原告負擔。
    事實及理由
壹、程序方面：
    原告不服被告所為道路交通管理處罰條例第8條之裁決而提
    起撤銷訴訟，依行政訴訟法第237條之1規定，應適用交通裁
    決事件訴訟程序。又，本件因卷證資料已經明確，本院依同
    法第237條之7規定，不經言詞辯論，直接裁判。
貳、實體方面：
一、爭訟概要：緣原告所有之車牌號碼000-0000號大型重型機車
    （下稱系爭機車）於民國111年3月29日9時0分許，經人駕駛
    行經國道3號甲線東向（萬芳交流道）時，因有「行駛快速
    公路違規超車（同車道超車，車流非靜止）」之違規事實，
    由民眾於111年3月29日檢具行車紀錄器錄影資料向警察機關
    檢舉，經內政部警政署國道公路警察局第九公路警察大隊查
    證違規屬實，於111年5月3日填製國道警交字第ZIB428786號
    舉發違反道路交通管理事件通知單予以舉發，記載應到案日
    期為111年6月17日前，並移送被告處理，原告於111年5月25
    日提出申訴（未依道路交通管理處罰條例第85條第1項規定
    辦理歸責實際駕駛人事宜），再於111年7月5日申請製開裁
    決書，嗣經被告調查認定原告有上開違規事實，乃依道路交
    通管理處罰條例第33條第1項第7款、第63條第1項（第1款）
    及違反道路交通管理事件統一裁罰基準表等規定，以111年7
    月6日北市裁催字第22-ZIB428786號違反道路交通管理事件
    裁決書（下稱原處分）裁處原告罰鍰新臺幣（下同）3,000
    元，並記違規點數1點。原告不服，遂提起本件行政訴訟。
二、原告主張及聲明：
  ㈠主張要旨：
    原告於上開時、地，駕駛系爭機車，當時為上班車多時段，
    萬芳交流道出口堵塞，原告並未同車道併駛或超車，因前方
    車輛皆為停車狀態，採證照片中檢舉人拍攝之前車剎車燈亮
    起，證明原告通過當下其他車輛為停車狀態，實非「行駛快
    速公路違規超車（同車道超車，車流非靜止）」。
  ㈡聲明：原處分撤銷。
三、被告答辯及聲明：
  ㈠答辯要旨：
  ⑴本案經舉發機關就違規事實查復，稱：本違規案係民眾依據
    處罰條例第7條之1之規定(111年3月29日第RV-000000000000
    00號檢舉案)，檢舉系爭機車於111年3月29日9時0分許，在
    國道3號甲線（萬芳交流道），違規超越前方車輛，並提供
    採證資料佐證，經重新審視檢舉影像，該車於萬芳交流道同
    車道超車行為明確，以道路交通管理處罰條例第33條第1項
    第7款舉發並無違誤。
  ⑵違規單之通知聯暨採證照片部分，舉發機關於111年5月5日以
    ○○市○○區○○○○○○○號223108號，郵寄車主即原告何品蓁(000○
    ○市○○區○○路0段000巷0弄0○0號)，惟郵局因無法投遞(招領
    逾期)退回。復於111年6月10日，以○○市○○區○○○○○○○號2760
    77號，郵寄同上地址辦理寄存送達，違規單暨採證照片現寄
    存於臺北青年郵局。
  ⑶經檢視採證影像，影片時間9:00:19，系爭機車進入畫面，位
    置在車道內（偏左側）；9:00:19至9:00:21，系爭機車均在
    車道內（偏左側）並持續往前行駛，沿同一車道超越檢舉人
    車輛及檢舉人前方小貨車，該兩車在被系爭機車超越當下，
    均維持低速前進狀態，非停止狀態；檢舉人前方小貨車雖亮
    剎車燈，但當下仍在緩慢前進。原告稱沒有同車道併駛或超
    車，惟影像顯示系爭機車確實從檢舉人及前方小貨車之左側
    超車，且位在同一車道內。按大型重型機車行駛於快速公路
    應比照小型車行駛規定，禁止同車道併駛或超車，而影像顯
    示系爭機車確實在同車道內有超車行為，爰舉發機關依處罰
    條例第33條第1項第7款舉發並無違誤。綜上所述，本件原告
    之訴為無理由，請駁回原告之訴，以維法紀。
  ㈡聲明：駁回原告之訴。
四、本件爭點：原告駕駛系爭機車是否有原處分所指「行駛快速
    公路違規超車（同車道超車，車流非靜止）」之違規事實？
五、本院之判斷：
  ㈠前提事實：
　　爭訟概要欄所載之事實，除原告以斯時前方車輛皆為停車狀
    態，其超越前車非「超車」行為而否認違規事實外，其餘事
    實業據兩造分別於起訴狀、答辯狀所不爭執，且有國道警交
    字第ZIB428786號違規通知單存根聯、原告111年5月25日陳
    述書及違規查詢報表、車籍查詢報表、被告111年5月30日北
    市裁申字第1113137256號函、內政部警政署國道公路警察局
    第九公路警察大隊111年6月22日國道警九交字第1110401315
    號函、違規通知單、行車紀錄器錄影光碟（含截圖說明）、
    被告111年6月23日北市裁申字第1113131649號函、被告111
    年7月6日北市裁催字第22-ZIB428786號裁決書、送達證書、
    裁決書申請書、裁決書寄送函、LAE-2665號車車籍查詢報表
    、原告駕籍查詢報表、舉發機關移送裁決機關收入案證明、
    檢舉人明細（見本院卷第47至83頁、證物袋）等件足資佐證
    ，是除原告主張否認部分外，其餘事實自堪認定。
  ㈡應適用之法令：
  ⑴高速公路及快速公路交通管制規則第20條第1 項第1 款：
    大型重型機車行駛於快速公路，除本規則另有規定外，應比
    照小型車行駛規定，並應遵守下列規定：一、禁止同車道併
    駛或超車。
  ⑵道路交通管理處罰條例第7 條之1 ：
　　對於違反本條例之行為者，民眾得敘明違規事實或檢具違規
    證據資料，向公路主管或警察機關檢舉，經查證屬實者，應
    即舉發。但行為終了日起逾7日之檢舉，不予舉發。
  ⑶道路交通管理處罰條例第33條第1 第7 款：
    汽車行駛於高速公路、快速公路或設站管制之道路，不遵使
    用限制、禁止、行車管制及管理事項之管制規則而有下列行
    為者，處汽車駕駛人新臺幣三千元以上六千元以下罰鍰：七
    、違規超車、迴車、倒車、逆向行駛。
  ⑷道路交通管理處罰條例第63條第1 項第1 款：
    汽車駕駛人有下列各款所列條款之一者，除依原條款處罰鍰
    外，並予記點：一、有第三十三條第一項、第二項、第三十
    八條第一項、第四十條、第四十五條、第四十七條第一款至
    第三款、第四十八條、第四十九條或第六十條第二項第一款
    、第二款情形之一者，各記違規點數一點。。
  ⑸按「本細則依道路交通管理處罰條例第九十二條第四項規定
    訂定之。」、「處理違反道路交通管理事件之程序及統一裁
    罰基準，依本細則之規定辦理。前項統一裁罰基準，如附件
    違反道路交通管理事件統一裁罰基準表。」，違反道路交通
    管理事件統一裁罰基準及處理細則第1條、第2條第1項、第2
    項分別亦有明定，是違反道路交通管理事件統一裁罰基準及
    處理細則即係基於法律之授權所訂定，而該處理違反道路交
    通管理事件之統一裁罰基準（即「違反道路交通管理事件統
    一裁罰基準表」）已考量「違反事件」、「法條依據」、「
    法定罰鍰額度或其他處罰」、「違規車種類別或違規情節」
    、「期限內繳納或到案聽候裁決者」、「逾越應到案期限30
    日內，繳納罰鍰或到案聽候裁決者」、「逾越應到案期限30
    日以上60日以內，繳納罰鍰或到案聽候裁決者」、「逾越應
    到案期限60日以上，繳納罰鍰或逕行裁決處罰者」等因素，
    作為裁量之標準，並未違反授權之目的及裁量權之本質，是
    其不僅直接對外發生效力，且被告亦應受其拘束而適用之。
  ㈢按「汽車超車時，應依下列規定：．．．五、前行車減速靠邊或
    以手勢或亮右方向燈表示允讓後，後行車始得超越。超越時
    應顯示左方向燈並於前車左側保持半公尺以上之間隔超過，
    行至安全距離後，再顯示右方向燈駛入原行路線。」，道路
    交通安全規則第101條第1項第5款定有明文，由此規定足知
    ，所謂汽車「超車」，係指在同一車道上「行駛」之前後車
    輛，後車變更行進路線，由前車（不以一輛為限）之側方通
    過而超前，再駛入原行車道內並繼續行駛之駕駛行為，是若
    前車非處於「停止狀態」，後車由前車之側方通過，並駛至
    其前方時，即屬「超車」之駕駛行為。
  ㈣本院依職權勘驗前揭行車紀錄器錄影光碟〈僅存取一個檔案〉
    （見本院卷證物袋）之結果：
　　⑴錄影畫面顯示時間自2022/03/29 09：00：16至09：00：23
      。
　　⑵由前述錄影畫面整個播放過程可知，所經過之期間（同上
      影片顯示時間），斯時檢舉人車輛及檢舉人前方小貨車均
      係處於持續低速前進狀態，並非停止狀態。檢舉人前方小
      貨車雖亮起剎車燈，但仍在緩慢前進。
　　⑶影片時間2022/03/29 09：00：19，系爭機車進入畫面，位
      置在車道內（偏左側）；09：00：19至09：00：21系爭機
      車於車道內（偏左側）持續往前行駛，後沿同一車道超越
      檢舉人車輛及檢舉人前方小貨車（車號000-0000，剎車燈
      有亮起）。
　　⑷綜合前述⑵、⑶所得勘驗結果，足認系爭機車確有於同車道
      超車，車流非靜止之違規事實無誤（見本院卷第199至200
      頁）。
  ㈤由上開勘驗結果可知，本件原告駕駛系爭機車行駛於國道3號
    甲線東向（萬芳交流道），於前方車流持續低速前進狀態下
    （非停止狀態），沿車流左側方通過而依序超越檢舉人車輛
    及車號000-0000號小貨車之前方，事屬甚明。是被告據以認
    定其駕駛系爭機車而有「行駛快速公路違規超車（同車道超
    車，車流非靜止）」之違規事實，以原處分裁處原告前揭處
    罰內容，觀諸前開規定，依法洵屬有據。故原告主張：超越
    時前方車輛皆為停車狀態云云，顯與事實不符，並不可採。
  ㈥本件判決基礎已臻明確，至於兩造其餘攻擊防禦方法及訴訟
    資料，經本院審核後，或與本案爭點無涉，或對於本件判決
    結果不生影響，爰無庸一一再加論述，爰併敘明。
  ㈦本件第一審裁判費新臺幣300元，應由敗訴之原告負擔，所以
    確定如主文第2項所示。
六、結論：原處分並無違誤，原告訴請撤銷為無理由，應予駁回
    。
中　　華　　民　　國　　111 　年　　11　　月　　8 　　日
                行政訴訟庭  法  官  黃若美
上為正本係照原本作成。
如不服本判決，應於判決送達後20日內，向本院提出上訴狀，上
訴狀並應記載上訴理由，表明關於原判決所違背之法令及其具體
內容或依訴訟資料可認為原判決有違背法令之具體事實，並繳納
上訴費新臺幣750元。其未表明上訴理由者，應於提出上訴後20
日內向本院補提理由書（上訴狀及上訴理由書均須按他造人數附
繕本），如逾期未提出上訴理由書者，本院毋庸再命補正，由本
院逕以裁定駁回上訴。
中　　華　　民　　國　　111 　年　　11　　月　　8 　　日
                            書記官  蔡佩珊